【裁判字號】    90,易,104
【裁判日期】    900412
【裁判案由】    傷害等
【裁判全文】
台灣彰化地方法院刑事判決                            九十年度易字第一四號
    公  訴  人  臺灣彰化地方法院檢察署檢察官
    被      告  辛○○
                戊○○○
                丁○○
                己○○
右列被告因傷害等案件，經檢察官提起公訴（八十九年度偵字第七一三八、七四五七
號），本院判決如左：
        主  文
辛○○傷害人之身體，處拘役壹拾日，如易科罰金，以參佰元折算壹日。
戊○○○、丁○○共同傷害人之身體，戊○○○處有期徒刑貳月，丁○○處拘役肆拾
日，有期徒刑、拘役如易科罰金，均以參佰元折算壹日。
己○○公然侮辱人，處罰金壹仟伍佰元，如易服勞役，以參佰元折算壹日。
        事  實
一、緣辛○○（夫柯陸）與戊○○○（夫柯線）係妯娌且毗鄰而居，而位於彰化縣伸
    港鄉○○村○○路五五號旁既成巷道所座落土地，則係其兩戶人家所共有，彼此
    時常為土地使用權益之事發生爭執，致相處情況不睦、關係惡劣。民國（下同）
    八十九年八月廿七日上午九時許，柯線與戊○○○雇請挖土機與砂石貨車前來欲
    將伸港鄉公所於前（廿六）日所鋪設於前開道路上之柏油路面鏟除、載棄，柯線
    、戊○○○首先與貨車駕駛庚○○在地面上劃設挖除白色界線完成，嗣至同日上
    午十時許，指揮挖土機駛入巷道內意欲動工之際，辛○○於住處內聽聞機械聲響
    ，隨即與鄰居李玉犁及其子甲○○（分別手持錄音機、照相機）趕來阻止，辛○○一到即與戊○○○發生激烈口角爭執，李玉犁則在一旁為辛○○助勢，柯線因
    不願參與女人間爭吵、計較，俾免遺留話柄予辛○○大作文章，遂退出至約五十
    公尺外之自宅門前，丁○○、己○○則因聽聞母親戊○○○與嬸嬸辛○○爭吵之
    聲，乃先、後前來查看，辛○○同時拾執磚頭一大塊（二、三塊磚頭粘接一起）
    作丟砸之勢向挖土機與貨車駕駛稱：「你們如再挖，超過那條線，佔到我的土地
    ，就要拿磚塊把你們的車砸壞，不信試試看。」等語，致庚○○與挖土機駕駛均
    不敢動工而倖然準備離去，詎至同日上午十時四十分左右，己○○因不耐辛○○
    如此聲勢囂張、惡劣的爭吵，竟而出言公然辱罵：「破麻」（台語，意謂：﹁爛
    女人﹂）數次，戊○○○恰復補稱一句：「天地了解就好。」，辛○○自覺遭受
    後輩所辱，恨憤難抑，竟基於傷害之故意，出拳朝戊○○○胸前打去，戊○○○
    則亦基於傷害故意而反擊，辛○○與戊○○○二人進而相互扭打一起，丁○○見
    狀而為維護母親之安全，亦萌生傷害之犯意聯絡，用力拉扯辛○○之頭髮等處，
    此際，李玉犁則在一旁大聲吆喝：「把她巴下去。阿原，給它照起來，照起來。
    」等語，甲○○果然立於一側拍攝戊○○○、丁○○、辛○○三人糾纏扭打之情
    景，己○○甚感不悅，即向甲○○趨前走去，一方面舉手阻抑、一方面口說：「
    這是我們的家務事，你在照什麼」等語，未幾，戊○○○、丁○○、辛○○三人
    方才分開而各自離去現場，惟戊○○○已受有胸前及右側肩膀多處挫傷疼痛等傷
    害，辛○○亦受有頭部外傷合併鼻骨骨折等傷害。
二、案經辛○○、戊○○○分別訴由彰化縣警察局和美分局報請臺灣彰化地方法院檢
    察署檢察官偵查起訴。
        理  由
一、訊據被告戊○○○坦承略以：是辛○○先以拳頭往我胸前毆打一下，我將她撥開
    ，她又追上來，我們扭打在一起，女兒要來拉開我們但拉不開，才拉辛○○的頭
    髮等情不諱；另訊之被告丁○○則矢口否認有何右揭傷害犯行，辯稱：伊看見辛○○向我母親動手，所以為了勸架有去拉扯辛○○的頭髮，惟並未出手毆打辛○○云云。惟查：告訴人辛○○因於右揭時、地與戊○○○、丁○○發生肢體衝突
    ，致而受有頭部外傷合併鼻骨骨折等傷害之事實，已據告訴人辛○○指訴綦詳，
    核與現場目擊證人庚○○於本院九十年三月二十九日審理時所證述：伊有看到辛○○、戊○○○、丁○○三人拉拉扯扯，手打來打去不知何人的手等語大致相符
    ；況另一現場目擊證人甲○○亦於本院九十年二月十五日訊問時證稱：伊有看到
    戊○○○抓住辛○○，丁○○打辛○○等語，此外，復有告訴人辛○○提供之照
    片數幀、驗傷診斷書二紙附卷可稽。被告戊○○○、丁○○共同傷害之事證已臻
    明確，犯行洵堪認定。
二、另訊據被告辛○○亦否認有何前揭傷害之犯行，辯稱：戊○○○不發一語，突然
    從我後面架住，己○○、丁○○隨即用拳頭朝我頭部、臉部及胸前毆打，伊並無
    出手毆打戊○○○云云。惟查，被告辛○○因遭受己○○以穢語辱罵，致恨憤難
    抑，先行動手毆打戊○○○，繼而與戊○○○、丁○○彼此互毆、拉扯，因而致
    戊○○○受有胸前及右側肩膀多處挫傷疼痛等傷害之事實，業據告訴人戊○○○
    指訴甚詳，並據共同被告丁○○、己○○供述甚明一致，且據證人庚○○於偵查
    中結證甚明且相符，況據被告辛○○所要求本院傳喚之現場目擊證人乙○○、丙○二人，亦均到庭證稱：庚○○將砂石貨車開走，當時挖土機還在，雙方（指辛○○與戊○○○、丁○○雙方）就開始拉扯等語；尤其，參佐丁○○所提供之錄
    音帶內容顯示─辛○○伊始即與戊○○○等人發生口角爭執，證人李玉犁則一直
    在旁為辛○○幫腔助勢，嗣己○○口出穢語未幾，現場即發生肢體衝突，當場可
  聽到一中老年女子吆喝：「把她巴下去。阿原，給它照起來，照起來。」等語，
    接著才有一年輕男子：「這是我們的家務事，你在照什麼」等語。足見被告辛○○與被告戊○○○、丁○○互毆伊始，並非即遭被告戊○○○、丁○○二人架住
    ，而毫無還手之餘地，否則在旁助勢之李玉犁又怎會鼓吹被告辛○○要「把她巴
    下去」？此外，復有告訴人辛○○提供之照片數幀、告訴人戊○○○所提供之驗
    傷診斷書二紙附卷可稽。綜上，被告辛○○上開所辯，顯係諉卸刑責之遁詞，不
    足採信，其傷害之犯行亦堪認定。
三、訊之被告己○○固坦承當時有說出前揭穢語，惟辯稱略以：係因當時有人在旁鼓
    躁，伊一時心煩而脫口而出，並不是針對辛○○云云。惟查，右揭事實，業據告
    訴人辛○○指訴綦詳，核與目擊證人李玉犁於檢察官八十九年十月二十四日訊問
    時所證述之情節相符。況且，當時雙方家人已發生激烈口角爭執，相距復甚接近
    ，鄰旁除李玉犁外，再無其他女子或婦道人家，被告己○○自無可能係針對母親
    戊○○○、妹丁○○二人；再參佐丁○○所提供之錄音帶內容顯示（長約八分鐘
    ）─己○○係與辛○○對話之間，忽然冒出該句穢語，接著又再連罵數次。從而
  ，被告己○○辯稱其只係自言自語云云，殊不足採，其公然侮辱事證已臻明確，
    犯行洵堪認定。
四、核被告辛○○、戊○○○、丁○○所為，均係犯刑法第二百七十七條第一項之普
    通傷害罪；另核被告己○○所為，則係犯刑法第三百零九條第一項之公然侮辱罪
    。被告戊○○○、丁○○關於前揭傷害犯行間，有犯意連絡與行為分擔，均為共
    同正犯。爰審酌被告等之品行、犯罪之動機、智識能力、手段、雙方所受傷害之
    程度以及犯罪後之態度等一切情狀，分別量處如主文所示之刑，並諭知易科罰金
    及易服勞役之折算標準，以示懲儆。
據上論斷，應依刑事訴訟法第二百九十九條第一項前段，刑法第二十八條、第二百七
十七條第一項前段、第三百零九條第一項、第四十一條第一項、第四十二條第二項，
罰金罰鍰提高標準條例第一條前段、第二條前段，判決如主文。
本案經檢察官林黛利到庭執行職務。
中      華      民      國      九  十    年     四     月      十二    日
                                      臺灣彰化地方法院刑事第二庭
                                          法      官  康  弼  周
右正本證明與原本無異。
如不服本判決，應於判決送達後十日內，向本院提出上訴狀（須附繕本）。
告訴人或被害人對於判決如有不服具備理由請求檢察官上訴者，其上訴期間之計算係
以檢察官收受判決正本之日期為準。
                                          法院書記官  田  慧  賢
中      華      民      國      九  十    年     四     月      十九    日
刑法第二百七十七條
傷害人之身體或健康者，處三年以下有期徒刑，拘役或一千元以下罰金。
犯前項之罪，因而致人於死者，處無期徒刑或七年以上有期徒刑，致重傷者，處三年
以上，十年以下有期徒刑。
刑法第三百零九條
公然侮辱人者，處拘役或三百元以下罰金。
以強暴犯前項之罪者，處一年以下有期徒刑、拘役或五百元以上罰金。


司法院資訊處製作；財團法人民間司法改革基金會備份。
